臺灣高等法院臺中分院刑事判決
111年度交上易字第167號

上  訴  人  
即  被  告  張淑芬
選任辯護人  王邦安律師
            賴英姿律師
上  訴  人  
即  被  告  廖佳歆
選任辯護人  黃煦詮律師
上列上訴人等因過失傷害案件，不服臺灣臺中地方法院110年度
交易字第768號中華民國110年12月17日第一審判決（起訴案號：
臺灣臺中地方檢察署109年度偵字第23123號、第25150號），提
起上訴，本院判決如下：
    主  文
上訴駁回。
張淑芬、廖佳歆均緩刑貳年。
    犯罪事實
一、張淑芬於民國108年11月22日上午6時46分許，騎乘車牌號碼
    000-0000號普通重型機車，沿臺中市西屯區惠文路由市政路
    往市政北一路方向行駛，行經市政北一路與惠文路交岔路口
    欲左轉時，本應注意汽機車行駛至設有閃光紅燈之交岔路口
    ，應「停車再開」，車輛應減速接近，先停止於交岔路口前
    ，讓幹道車優先通行後認為安全時，方得續行，且轉彎車應
    讓直行車先行，並應注意車前狀況，隨時採取必要之安全措
    施，而依當時天候為晴，日間自然光線、柏油路面乾燥無缺
    陷、無障礙物，且視距良好，尚無不能注意之情形，竟疏未
    注意，未先停車查看即貿然左轉彎通過該路口，適有廖佳歆
    騎乘車牌號碼000-000號普通重型機車，沿市政北一路由惠
    中路往文心路方向行駛至該處，亦疏未注意行經閃光黃燈號
    誌路口，車輛應減速接近，注意安全，小心通過，及應注意
    車前狀況，隨時採取必要之安全措施，即貿然直行穿越該路
    口，雙方遂因閃避不及發生碰撞，張淑芬、廖佳歆均當場人
    車倒地，張淑芬因而受有左側胸部挫傷並第二肋骨骨折、頭
    部外傷、左側眼部挫傷、右側臉部擦傷、左側肩膀挫傷、左
    側髖部、雙側膝部、右側足部擦傷、右側小腿擦傷併下肢蜂
    窩組織炎等傷害；廖佳歆則受有頭部外傷、蜘蛛網膜下出血
    、腦水腫、無意識情況大於24小時、大腦挫傷出血、氣腦、
    右側硬腦膜下出血、多處臉骨骨折、雙眼創傷性視神經病變
    及雙眼視神經萎縮等傷勢，其中雙眼勢力經矯正後，右眼無
    光感，左眼視力0.05，症狀已固定而達無恢復可能之重傷。
    嗣員警獲報處理，張淑芬、廖佳歆均於犯罪被發覺前，向前
    往事故現場與醫院之員警主動承認肇事，自首而接受裁判。
二、案經張淑芬、廖佳歆訴由臺中市政府警察局第六分局報告臺
    灣臺中地方檢察署檢察官偵查起訴。
    理  由
壹、證據能力部分
一、本判決下列所引用之上訴人即被告張淑芬、廖佳歆（下稱被
    告張淑芬、廖佳歆）以外之人於審判外之言詞或書面陳述等
    供述證據，檢察官、被告張淑芬、廖佳歆及其等之辯護人均
    不爭執證據能力（見本院卷第91頁），且迄至本院言詞辯論
    終結前，亦均未聲明異議，本院審酌各該供述證據作成時之
    情況，並無違法不當情事，且認為以之作為證據應屬適當，
    依刑事訴訟法第159條之5規定，均得作為證據。
二、本案所引用之非供述證據部分，檢察官、被告張淑芬、廖佳
    歆及其等之辯護人，亦均不爭執證據能力，復查無違反法定
    程序取得情形，自有證據能力。
貳、認定犯罪事實所憑之證據及理由
一、上開犯罪事實，業據被告張淑芬、廖佳歆於原審及本院審理
    中均坦承不諱（原審卷第127、219頁、本院卷第88、125頁
    ），復經證人即共同被告張淑芬、廖佳歆於偵查中指證明確
    （偵一卷第125至127頁、他卷第61至65頁），並有廖佳歆澄
    清綜合醫院中港分院109年3月11日診斷證明書影本、臺中榮
    民總醫院109年2月20日、109年3月23日、109年3月26日、10
    9年4月10日、109年6月15日診斷證明書（偵一卷第第41至49
    頁、他卷第12、71頁）、臺中市政府警察局第六分局道路交
    通事故現場圖影本（他卷第17頁）、道路交通事故調查報告
    表影本（一）、（二）（他卷第19至21頁）、臺中市政府警
    察局道路交通事故談話紀錄表影本2份（他卷第23至24頁）
    、臺中市政府警察局道路交通事故當事人酒精濃度測定紀錄
    表影本、澄清綜合醫院中港分院檢查報告單影本（他卷第25
    頁）、肇事現場及車輛受損照片（他卷第35至45頁）、臺中
    市政府警察局交通大隊第六分隊職務報告（偵一卷第17頁）
    、張淑芬林新醫院109年5月20日診斷證明書（偵一卷第51頁
    ）、路口監視器錄影及畫面翻拍照片8張（偵一卷第99至105
    頁、監視器錄影光碟1片附於卷後證物袋）、車輛詳細資料
    報表及證號查詢汽、機車駕駛人詳細資料報表（偵一卷第11
    1至115頁）、臺中榮民總醫院109 年12月3 日中榮醫企字第
    1094203985號函（偵一卷第143 頁）、臺中市政府警察局道
    路交通事故肇事人自首情形紀錄表影本（他卷第27至29頁）
    在卷可參，足認被告張淑芬、廖佳歆之自白與事實相符，俱
    堪採信。
二、按特種閃光號誌各燈號顯示之意義如左：一、閃光黃燈表示
    「警告」，車輛應減速接近，注意安全，小心通過。二、閃
    光紅燈表示「停車再開」，車輛應減速接近，先停止於交岔
    路口前，讓幹線道車優先通行後認為安全時，方得續行，道
    路交通標誌標線號誌設置規則第211條第1項第1款定有明文
    。次按汽車行駛至交岔路口，轉彎車應讓直行車先行，且應
    注意車前狀況，並隨時採取必要之安全措施，道路交通安全
    規則第102條第1項第7款、第94條第3項亦有明定。經查，被
    告張淑芬、廖佳歆騎乘機車上路，當知悉上開規定並應確實
    遵守，而依上開道路交通事故現場圖、道路交通事故調查表
    （一）、現場照片所示（他卷第19、35至45頁），本件事故
    發生時，天候晴、日間自然光線、柏油路面乾燥、無缺陷、
    無障礙物、視距良好，是被告2人並無不能注意之情事，被
    告張淑芬行經事發交岔路口前，疏未確實於該路口前停止駕
    駛，禮讓該交岔路口幹道被告廖佳歆之直行車輛先行通過，
    亦未充分注意車前狀況，即貿然駛入行向號誌為閃光紅燈之
    交岔路口左轉，而被告廖佳歆行經閃光黃燈之交岔路口，理
    應減速接近，謹慎通過，卻疏未注意及此逕行穿越，雙方閃
    避不及，發生碰撞，肇致本案車禍事故發生，被告2人均屬
    有過失甚明，臺中市車輛行車事故鑑定委員會109年12月3日
    中市車鑑字第1090008870號函檢附之分析意見書（偵一卷第
    135至138頁）、臺中市車輛行車事故鑑定覆議委員會覆議意
    見書（原審卷第153至154頁）亦同此認定，可為參照。被告
    2人之過失駕駛行為，致其等各受有前開傷勢，具有相當因
    果關係無疑。又起訴書固漏未論及被告2人未注意車前狀況
    之注意義務違反，惟此僅係就注意義務違反之情節認定稍有
    更易，不生變更起訴法條之問題，併予說明。
三、又「稱重傷者，謂下列傷害：毀敗或嚴重減損一目或二目
    之視能。毀敗或嚴重減損一耳或二耳之聽能。毀敗或嚴重
    減損語能、味能或嗅能。毀敗或嚴重減損一肢以上之機能
    。毀敗或嚴重減損生殖之機能。其他於身體或健康，有重
    大不治或難治之傷害。」，刑法第10條第4項定有明文。經
    查，被告廖佳歆於108年11月22日發生本案車禍事故後，隨
    即緊急送往澄清綜合醫院中港分院診治，復於108年12月13
    日急診入住加護病房，嗣於109年1月14日出院，而被告廖佳
    歆自車禍事故後，雙眼傷勢經醫師診斷結果為「雙眼創傷性
    視神經病變、雙眼視神經萎縮」，於109年6月15日返回門診
    檢查，矯正後視力右眼無光感、左眼0.05，經視神經掃描發
    現雙眼視神經萎縮，症狀已固定，無法恢復等情，有澄清綜
    合醫院中港分院109年3月11日診斷證明書影本、臺中榮民總
    醫院109年2月20日、109年3月23日、109年3月26日、109年4
    月10日、109年6月15日診斷證明書（偵一卷第第41至49頁、
    他卷第12、71頁）附卷可證，堪認被告廖佳歆所受之右、左
    眼之傷勢，各已達刑法第10條第4項第1款所規定毀敗、嚴重
    減損視能之重傷甚明。
四、至被告張淑芬之辯護人於原審時固主張：觀諸案發現場照片
    ，案發時有1輛統聯客運大客車違停在市政北一路路口之禁
    止臨時停車紅線，嚴重阻擋、影響被告張淑芬之視野，亦應
    同負本案車禍事故肇事責任，惟車鑑會鑑定報告或覆議鑑定
    結論對該統聯大客車之肇事責任全無論及，故聲請將本案送
    逢甲大學車輛行車事故鑑定研究中心或國立陽明交通大學運
    輸與物流管理學系運輸研究中心為學術鑑定等語（原審卷第
    82至83、173頁）。惟查，本案被告張淑芬上開過失重傷害
    、被告廖佳歆上開過失傷害犯行，業據本院認定如前，且前
    後兩次鑑定結論未有重大歧異或可認有矛盾衝突之處，該違
    停之統聯大客車是否同負過失肇責，已難認具調查之必要性
    ；復觀諸本案車禍事故現場照片（偵一卷第85頁、他卷第35
    頁），該違停之大客車係臨停在市政北一路、被告廖佳歆行
    向之右側，然本案2車之碰撞點，乃係在市政北一路及惠文
    路之交岔路口中央，與該輛大客車之停放地點已確有相當距
    離，此有道路交通事故現場圖、道路交通事故調查表（一）
    、現場照片所示（他卷第17、19、35至45頁），參以被告張
    淑芬於原審準備程序中供承：我經過事發路口有減速，但沒
    有停下來等語（原審卷第127頁），足認被告張淑芬就本案
    交通事故之發生，顯具有前述違反注意義務之過失，至為明
    確，被告張淑芬與其辯護人此部分聲請調查證據之待證事實
    ，與本案並無重要關聯，且不足以推翻本院對被告張淑芬上
    開犯罪事實之認定，故此部分調查證據之聲請，自無調查之
    必要，應予駁回，附此敘明。
五、綜上所述，被告張淑芬上開過失重傷害及被告廖佳歆上開過
    失傷害犯行，均堪予認定，本案事證明確，應依法論科。
參、論罪科刑
一、核被告張淑芬所為，係犯刑法第284條後段之過失傷害致人
    重傷罪；被告廖佳歆所為，則係犯刑法第284條前段之過失
    傷害罪。
二、被告張淑芬於肇事後，員警接獲報案前往處理而尚不知肇事
    人姓名時，即在事故現場向員警表示其為肇事者；被告廖佳
    歆於員警前往醫院處理時，亦當場承認為肇事者等節，有臺
    中市政府警察局道路交通事故肇事人自首情形紀錄表2份附
    卷可參（他卷第31至33頁），則被告2人均係於有偵查犯罪
    權限之機關或公務員知悉其上開犯罪前，即自首而接受裁判
    ，合於刑法第62條前段自首之要件，均依法減輕其刑。
肆、本院之判斷　　
一、原審認被告張淑芬、廖佳歆本件事證明確，適用刑事訴訟法
    第273條之1第1項、第299條第1項前段，刑法第284條、第62
    條前段、第41條第1項前段，刑法施行法第1條之1第1項等規
    定，並審酌被告2人騎乘機車上路，卻均疏未恪遵交通規則
    ，謹慎駕駛，肇致本件車禍事故之發生，2人均因此受有身
    體、財產等損害，復衡諸被告廖佳歆年紀尚輕，因本案車禍
    事故受有前揭雙眼視力無恢復可能之重傷害，對其自身及家
    人之日常生活、職涯發展或其他社會活動影響甚鉅，被告張
    淑芬過失所造成之危害難謂輕微；再斟酌本件車禍事故之原
    因，被告張淑芬為肇事主因，被告廖佳歆則為肇事次因之2
    人違反注意義務程度，又迄今雙方均未達成和解，賠償損失
    以彌補犯罪所生損害，所為均有不該，應予非難；惟考量被
    告2人於審理中均坦承犯行不諱，態度尚可，兼衡被告2人傷
    勢輕重、過失情節、前科素行，暨被告張淑芬於原審審理時
    自陳大學畢業、現為藥廠藥師、月收入約新臺幣1萬元、已
    離婚、子女皆已成年、整體經濟狀況勉持等語；被告廖佳歆
    於原審審理中陳稱國中畢業、目前無業、經濟來源依靠家人
    、已婚、整體經濟狀況不佳等語（原審卷第219至220頁）之
    智識程度、經濟與家庭生活狀況等一切情狀，量處被告張淑
    芬有期徒刑8月，被告廖佳歆有期徒刑5月，並諭知被告廖佳
    歆易科罰金之折算標準。經核原判決認事用法均無違誤，量
    刑亦屬妥適。
二、被告2人均以原審量刑過重為由提起上訴。惟按刑罰之量定
    ，屬法院自由裁量之職權行使，應審酌刑法第57條所列各款
    事由及一切情狀，為酌量輕重之標準，並非漫無限制；量刑
    輕重係屬事實審法院得依職權自由裁量之事項，苟已斟酌刑
    法第57條各款所列情狀而未逾越法定刑度，不得遽指為違法
    ；且在同一犯罪事實與情節，如別無其他加重或減輕之原因
    ，下級審量定之刑，亦無過重或失輕之不當情形，則上級審
    法院對下級審法院之職權行使，原則上應予尊重（最高法院
    72年度台上字第6696號、75年度台上字第7033號判決意旨參
    照）。查原審就被告2人所犯上開罪名，已參酌上開理由，
    並具體斟酌刑法第57條各款所列情形，且未逾法定刑之範圍
    ，復未濫用自由裁量之權限，亦與罪刑相當原則、比例原則
    無違，要無輕重失衡或偏執一端之情形，量刑尚屬妥適。至
    被告2人於本院審理時雖已達成和解，並已履行完畢，有臺
    灣臺中地方法院調解程序筆錄及匯款單各1份在卷可稽(本院
    卷第135至137頁)，惟尚難以此遽認原審之量刑有輕重失衡
    之處，本院認尚無改判較輕之刑之必要。基上所述，被告2
    人上訴所陳均無理由，應予駁回。
三、末查被告張淑芬前未曾因故意犯罪而受有期徒刑以上刑之宣
    告，被告廖佳歆前於102年間曾犯詐欺罪，經法院判處有期
    徒刑4月確定，於103年9月29日易科罰金執行完畢，惟其後
    五年內未曾因故意犯罪受有期徒刑以上刑之宣告，此有其等
    之臺灣高等法院被告前案紀錄表可參（見本院卷第59至61頁
    ），其等因一時不慎，以致發生本件事故並致對方受有上開
    傷勢，雖屬可責；惟考量其等於本院審理中已達成和解，由
    被告張淑芬賠償被告廖佳歆新臺幣210萬元（不含強制責任
    險所得請領之保險金），已履行完畢，且雙方均同意不再追
    究對方之刑事責任，有臺灣臺中地方法院調解程序筆錄及匯
    款單各1份在卷可稽(本院卷第135至137頁)，可認被告2人犯
    罪後均已盡力彌補損害，其等經此偵審程序及科刑之宣告，
    應能知所警惕，而無再犯之虞，是本院認其等所宣告之刑，
    均以暫不執行為適當，爰依刑法第74條第1項第1、2款規定
    ，均併予宣告緩刑2年。
據上論結，應依刑事訴訟法第368條，刑法第74條第1項第1、2款
，判決如主文。
本案經檢察官王宜璇提起公訴，檢察官郭景東到庭執行職務。
中　　華　　民　　國　　111 　年　　5 　　月　　10　　日
            刑事第九庭   審判長法　官　紀  文  勝
                               法　官  姚  勳  昌
                               法　官  紀  佳  良 
以上正本證明與原本無異。
不得上訴。 
                               書記官  洪  鴻  權 
　　　　　　　　　　　　　　　 
中　　華　　民　　國　　111 　年　　5 　　月　　10　　日